臺灣高等法院臺中分院刑事判決
111年度上訴字第1065號

上  訴  人  
即  被  告  柯虹汝
指定辯護人  本院公設辯護人陳秋靜  
上  訴  人  
即  被  告  柯虹伶
上列上訴人因傷害等案件，不服臺灣彰化地方法院110年度訴字
第305號中華民國111年1月20日第一審判決（起訴案號：臺灣彰
化地方檢察署109年度偵字第3511號），提起上訴，本院判決如
下：
    主  文
上訴駁回。
    犯罪事實
一、丁○○、丙○○為姊妹，蕭○○、甲○○為前配偶關係（兩人於民國
    108年11月11日離婚）。蕭○○在與甲○○婚姻關係存續中，與
    丙○○發生婚外情，但因無法和平分手，衍生多起案件涉訟。
    丙○○、丁○○於108年11月18日下午13時許，到甲○○所開設、
    址設彰化縣○○鎮○○路00號之「山河裝備機械有限公司」（下
    稱山河公司），欲尋找蕭○○。丁○○先進入山河公司會計室表
    示要找蕭○○，經山河公司之會計人員施○○告知蕭○○不在公司
    ，丁○○即先離開會計室，之後改由丙○○進入會計室，丙○○並
    拿起手機拍攝會計室內部，隨即遭施○○制止，丙○○因而與施
    ○○爆發言語及肢體衝突，施○○並立即報警，丙○○見狀則離開
    會計室；丁○○、丙○○明知自己是不受歡迎人物，且未經山河
    公司任何員工同意，竟仍共同基於侵入建築物之犯意，先後
    進入山河公司之會客室內，又另共同基於毀損他人物品之犯
    意，砸毀放置於會客室內茶几及辦公桌上之斑彩螺化石1個
    、山河挖土機及山河旋挖鑽機黃金模型各1個、西施壺2個、
    電熱水壺及水族箱LED燈各1個，致上開物品不堪使用(丁○○
    涉嫌毀損部分另經檢察官為不起訴處分，不在審理範圍)，
    之後員警到場，丙○○、丁○○仍不離開會客室，直到蕭○○抵達
    山河公司後，丙○○、丁○○才走出會客室，於會客室門口與蕭
    ○○爭執。嗣甲○○到達公司，甲○○與丙○○一碰面兩人便情緒激
    動，各自基於傷害之犯意而衝上前互相拉扯、毆打，因而致
    丙○○受有頭部挫傷、胸部挫傷、雙前臂擦傷、左頸擦傷等傷
    害；甲○○則受有頭皮挫傷、右側小腿擦傷及左側大腿挫傷等
    傷害。
二、案經丙○○、丁○○、甲○○訴由彰化縣警察局鹿港分局報告臺灣
    彰化地方檢察署檢察官偵查起訴。
    理    由
一、證據能力之說明：
㈠、被告以外之人於審判外之言詞或書面陳述，除法律有規定者
    外，不得作為證據，刑事訴訟法第159條第1項定有明文。證
    人甲○○、施○○於警詢之陳述，辯護人於本院審理時爭執其證
    據能力，經核此部分無傳聞證據例外情形，依上開規定不得
    作為證據。
㈡、本案以下所引用被告以外之人於審判外之言詞或書面陳述，
    除證人甲○○、施○○於警詢陳述外，其餘部分檢察官表示同意
    有證據能力，辯護人及上訴人即被告丙○○、丁○○（下稱被告
    ）均表示無意見，且迄本院言詞辯論終結前，就該等證據之
    證據能力，皆未聲明異議，而本院審酌此部分之供述證據，
    並無不當取證或證明力明顯過低之瑕疵，認以之作為證據應
    屬適當，依刑事訴訟法第159條之5之規定，認均具有證據能
    力。
㈢、本案以下所引用之非供述證據，經本院於審理期日依法踐行
    證據調查程序，與本案待證事實具有自然之關聯性，且無證
    據證明係公務員違法取得，依法自得作為證據。
二、認定犯罪事實所憑之證據及理由：
　　訊據被告丙○○、丁○○固坦承有於108年11月18日下午13時到
    山河公司找蕭○○，之後進入該公司之會客室，被告丙○○並於
    甲○○到場時，與甲○○發生拉扯，造成甲○○受傷。被告丁○○矢
    口否認有何侵入建築物之犯行，辯稱：是會計室員工叫我去
    會客室等的（並稱不知道會客室的東西為何會壞掉）等語；
    被告丙○○矢口否認有何侵入建築物、毀損、傷害之事實，辯
    稱：我當天到山河公司要找蕭○○好好談，因為蕭○○不在，所
    以員工叫我去會客室等待，但我跟姐姐到會客室後，就一群
    員工來打我跟姐姐，蕭○○跟甲○○到後也一起打我跟姐姐，搶
    走砸壞我的手機、拉斷我項鍊、毆打我眼睛，我確實有跟甲○○發生拉扯，但我跟姐姐是被打，而在被打跟拉扯過程中，
    撞到會客室內的物品，物品因而毀損，不是我去砸毀的等語
    ；被告丙○○辯護人則以山河公司裝有攝影設備，並無拍攝被
    告2人有毀損物品畫面，而員警到場後怎麼還放任被告丙○○
    與甲○○互毆，不合常理，可見被告2人否認犯行並非全然無
    不可採之處等語，為被告丙○○辯護。經查：　　
㈠、被告丙○○與甲○○之配偶蕭○○有婚外情關係，之後蕭○○與被告
    丙○○撕破臉無法和平分手，並遭甲○○發覺，甲○○並因此與蕭
    ○○於108年11月11日離婚，然甲○○與蕭○○仍同居於位於彰化
    縣鹿港鎮住所，並仍共同經營山河公司，有甲○○之戶籍資料
    、公司基本資料（原審卷第39、43頁）、不起訴處分書在卷
    （原審卷第45至59頁）可查。被告丙○○與被告丁○○於108年1
    1月18日早上10點多許，先到甲○○住所找蕭○○及甲○○，並推
    倒甲○○鄰居之機車，經鄰居報警及通知蕭○○、甲○○（甲○○及
    蕭○○經鄰居通知被告到住家鬧，遂各自返回住所），警方到
    場後，被告丙○○、丁○○遂改到山河公司找蕭○○之事實，除證
    人蕭○○之證述、甲○○於偵審中之供述外，另有甲○○鄰居所拍
    攝之照片（原審卷第153頁）及錄影影像為證，並經原審當
    庭勘驗被告丁○○在甲○○住所前之影像，確認影片中之人確實
    為被告丁○○（原審卷第297頁）。
㈡、被告丙○○、丁○○共同侵入山河公司會客室之事實：
　⒈被告丙○○、丁○○離開甲○○、蕭○○住處後，於同日下午13時許
    到山河公司找蕭○○，然此時甲○○、蕭○○因受鄰居通知被告丙○○、丁○○到住家鬧，而返回住所瞭解情況，因而不在公司內
    ；被告丙○○、丁○○來到山河公司後，被告丁○○先到會計室詢
    問蕭○○是否在公司，得知蕭○○不在後，被告丁○○知悉自己為
    不受歡迎人物，且亦未經山河公司員工同意，即自行進入會
    客室之事實，業經證人即山河公司會計室員工施○○、證人即
    山河公司技術員蕭○○（蕭○○弟弟）於偵查及原審證述明確；
    而山河公司為甲○○所經營之公司及廠房，廠房無大門，亦無
    門禁管制，廠房空地停放機具及放置生產工具，有廠房照片
    為證（原審卷第359頁）；廠房鐵皮建築內另有兩間鐵皮建
    物，西邊建築物1樓為會計室、2樓為休息區，東邊建築物1
    樓為會客室、2樓為休息區，各自為獨立空間之建築物，門
    雖均未上鎖，但均屬關上之狀態等情，除甲○○於偵查及原審
    之供述、證人蕭○○證述外，另有山河公司平面圖（原審卷第
    69頁）、廠房外觀照片、會客室外觀照片（原審卷第71頁）
    、會計室外觀照片（原審卷第73頁）在卷可證；並經山河公
    司員工蕭○○證述稱：會客室上面有員工在午休，平常只有老
    闆與公司員工能進出，並非一般開放空間等語，可知山河公
    司之會客室雖位於山河公司開放廠房之營業處所內，然仍屬
    獨立、具有隱私空間之建築物。
　⒉被告丁○○進入會客室時，同時另一邊，被告丙○○則進入會計
    室拍照，被告丙○○遭施○○制止後，與施○○發生言語及肢體衝
    突，而經蕭○○、施○○要求被告丙○○離去，蕭○○並在被告丙○○
    面前叫施○○報警，施○○遂在被告丙○○面前拿起室內電話報警
    ，被告丙○○見狀後離開會計室，且在明知山河公司員工已驅
    趕被告2人並報警之情形下，仍進入會客室內與被告丁○○會
    合之事實，除證人施○○、蕭○○於偵查及原審之證述外，另經
    原審準備程序勘驗、審理程序播放會計室監視器影像，從監
    視器影像中，可見被告丙○○進入會計室後，站在會計室門口
    處，舉起手機拍照，坐在辦公桌前之施○○立即指向被告丙○○
    ，並起身走向被告丙○○阻止被告丙○○拍照；被告丙○○見施○○
    靠近，遂往前逼近施○○，施○○因而推被告丙○○，兩人拉開些
    許距離，被告丙○○遂氣勢洶洶朝施○○逼近，施○○一直後退到
    辦公桌前時，再推被告丙○○，被告丙○○遂抬腳往施○○身體踹
    ，而此時蕭○○從2樓下來，要被告丙○○離開，並要施○○打電
    話報警，施○○遂在被告丙○○面前，拿起室內電話報警，被告
    丙○○在施○○打電話報警期間，離開會計室之事實，有勘驗筆
    錄（原審卷第238至240頁），並擷取影片截圖在卷（原審卷
    第169至219頁）。此外，證人施○○於13時06分報警稱「有兩
    名陌生女子闖進我們公司」等情，警方獲報後，海埔派出所
    員警莊○○於13時12分到達山河公司之事實，有110報案紀錄
    單（原審卷第265頁）及報案音檔為證，並經原審於審理程
    序中當庭勘驗報案錄音檔，製有勘驗筆錄在卷（原審卷第29
    4頁），上開事實足認被告丁○○、丙○○確實未經山河公司員
    工同意，甚至在山河公司員工明確要求被告丙○○離去並報警
    後，仍進入山河公司會客室內。
　⒊被告丁○○、丙○○辯稱：是會計室小姐叫我們到旁邊的會客室
    等待等語，然此部分經證人施○○否認，且從會計室之監視器
    影像中明顯可見，被告丙○○進入會計室與施○○發生言語及肢
    體衝突，經施○○、蕭○○要求離去，蕭○○也在被告丙○○面前要
    施○○報警，施○○也在被告丙○○面前報警等情（原審卷第217
    頁截圖），報警內容也稱「有兩名陌生女子闖進我們公司」
    等語，足認證人施○○確實未曾同意被告丙○○、丁○○到會客室
    等待，與被告丁○○、丙○○所辯不符。
㈢、被告丙○○、丁○○共同毀損會客室內物品之事實：
　⒈被告丁○○、丙○○進入山河公司會客室後，拿2人自行攜帶之雞
    蛋砸會客室牆壁，並徒手砸毀放置於會客室茶几上、辦公桌
    上之斑彩螺化石1個、山河挖土機及山河旋挖鑽機黃金模型
    各1個、西施壺2個、電熱水壺及水族箱LED燈各1個之事實，
    除證人施○○、蕭○○於偵查及原審證述稱：等我們出去看他們
    在做什麼時，會客室就一片凌亂等語外，另有現場照片、物
    品毀損照片（偵查卷第25至28頁），及甲○○所提出會客室物
    品遭砸毀、遭丟雞蛋之照片（原審卷第159至167頁）、被告
    丙○○在會客室內比中指自拍上傳FB之截圖為證（原審卷第15
    5頁），足認被告丁○○、丙○○進入會客室後，即共同砸毀山
    河公司之物品。檢察官雖就被告丁○○涉犯毀損罪部分為不起
    訴處分，然被告丁○○早上與被告丙○○先前往甲○○住所鬧事，
    被告丁○○並拍攝甲○○住家外觀照片及門牌後，以暱稱「柯里
    莫」予以傳送（原審卷第153頁、第421頁），之後被告丁○○
    、丙○○攜帶雞蛋到山河公司營業處所，未經同意進入會客室
    內，甚至將放置於山河公司廁所外的大鐵鎚帶入會客室，而
    在證人施○○13時06分報警後到13時12分警察到場之5至6分鐘
    期間，會客室僅有被告丁○○、丙○○在內，室內物品遭破壞，
    被告丁○○在此期間比中指自拍（原審卷第155頁），並於警
    方到場後，被告丙○○繼續抽煙滑手機、被告丁○○坐在茶几椅
    子上，均無離開之意思（原審卷第219頁），縱使無法確認
    遭毀損之物品中，各該物品是由何人下手毀損，然從整體過
    程中可知，被告丁○○、丙○○就毀損山河公司會客室內物品有
    犯意聯絡，行為分擔，屬於共同正犯。被告丁○○此部分雖經
    檢察官為不起訴處分，且非本院審理範圍，然不影響本院就
    被告丙○○犯罪事實之認定。
　⒉被告丙○○辯稱：會客室的物品，是我跟姐姐在會客室被蕭○○
    、甲○○毆打時，拉扯中撞到物品，物品因而掉落毀壞，我的
    眼睛瘀青、項鍊被拉斷，手機還被他們搶走等語，並提出手
    機毀損照片、臉部眼睛瘀青照片（原審卷第129、133頁）為
    證。然本件經原審於準備程序勘驗、審理程序播放在員警到
    場後、山河公司員工所拍攝之影像，影像中可見員警站在會
    客室門口請求支援，而會客室內被告丙○○坐在會客室的椅子
    上一邊滑手機、一邊抽煙，眼鏡也戴在臉上，並且大聲喃喃
    自語，被告丁○○則坐在另一邊的椅子（只拍攝到鞋子），完
    全不理會站在門口的員警等情，有勘驗筆錄及影像截圖在卷
    （原審卷第220-1頁），並經員警莊○○證述稱：我到時室內
    只有被告姊妹2人，東西都被摔壞，蕭○○及甲○○均尚未回到
    山河公司、丙○○姊妹坐在裡面，我有問他們個人資料，他們
    沒有跟我說有受傷等語，足認員警莊○○到場時，會客室內物
    品已遭到破壞，而在此之前被告丙○○根本未曾遭山河公司員
    工毆打，蕭○○及甲○○亦尚未返回山河公司，與被告丙○○所述
    在其會客室內遭蕭○○等人毆打，眼睛瘀青、手機被摔壞、項
    鍊被扯斷，並因而不小心碰撞到旁邊物品等語不符。
　⒊至於檢察官雖起訴認被告丙○○乃持大鐵鎚砸毀物品等情，然
    該大鐵鎚原放置於會計室旁的廁所外，經被告丙○○或丁○○拿
    進會客室，最後擺在最靠近門口之沙發旁邊之事實，有截圖
    照片為證（原審卷第220-1頁）；而該大鐵鎚長度比茶几還
    高，重量經蕭○○陳述達約8公斤重，然遭毀損之物均放置在
    茶几、辦公桌上，一般女子舉起如此大之鐵鎚砸桌上之擺飾
    物，基於該鐵鎚本身之重量加上鐵鎚落下之力道，很難控制
    住不讓鐵鎚砸到桌面，然而本件放置上開物品之茶几或是辦
    公桌之桌面玻璃均完好（原審卷第161、167頁），鐵鎚也好
    端端立在沙發旁（原審卷第220-1頁），不像有使用鐵鎚砸
    毀物品之跡象，無從證明被告丙○○毀損物品之方式，為持大
    鐵鎚來砸毀屋內物品。
　㈣被告丙○○與甲○○互毆傷害之事實：
　  員警莊○○到場後，被告丙○○、丁○○均在會客室內，而會客室
    內物品已遭到破壞，在此之前被告丙○○未曾遭山河公司員工
    毆打，蕭○○及甲○○亦尚未返回山河公司，業如前述，一直到
    蕭○○到場後，被告丙○○、丁○○才走出會客室，之後甲○○到場
    ，甲○○與被告丙○○見面後，兩人情緒激動，遂開始互相扭打
    、拉扯，被告丙○○受有頭部挫傷、胸部挫傷、雙前臂擦傷、
    左頸擦傷等傷害，甲○○則受有頭皮挫傷、右側小腿擦傷及左
    側大腿挫傷等傷害之事實，除被告丙○○自白、甲○○於偵查、
    原審之供述外，另有證人即在場員工林○○、賴○○於偵查中、
    施○○、蕭○○於偵查、原審證述稱：丙○○看到甲○○回來就衝上
    去，兩人就打在一起等語，證人即員警莊○○證稱：我到場時
    被告兩姊妹都在會客室內，裡面一片狼藉，有很多瓷器、玻
    璃碎片，我站在門口用無線電請求支援，之後不確定是蕭○○
    還是甲○○先回來，我沒注意他們說什麼，我在注意裡面時，
    一回頭就看到三個女人打在一起，我只記得這三個女的，因
    為他們情緒比較激動，我就趕快把他們分開，然後支援就來
    了等語（原審卷第383、385、387頁），另有診斷書為證（
    偵查卷第61、65頁），足認被告丙○○與甲○○確實因互毆而造
    成對方受傷。　　
㈤、另被告丙○○、丁○○辯稱：因為他們一直騷擾我們家，我那天
    要去跟他們好好談，怎麼可能闖進去或砸東西等語。然本件
    被告丙○○、丁○○於當日一早先到甲○○住處鬧事，推倒鄰居之
    機車，經鄰居報警之事實，有甲○○所提出之鄰居所提供之照
    片及影片為證（原審卷第153頁），而被告丙○○當日到甲○○
    住處沒見到蕭○○後，於上午11時將甲○○之住家照片上傳至FB
    外，並註記「幹你娘（蕭○○ 甲○○） （盡貪）你們兩個 給
    死我出來」等字（原審卷第151頁），被告丙○○、丁○○並攜
    帶雞蛋前往山河公司，且被告丙○○在山河公司的會計室與施
    ○○發生言語及肢體衝突，另被告丙○○、丁○○進入會客室後，
    被告丙○○在會客室內比中指自拍，並立即將照片上傳到FB之
    事實，有FB翻拍照片為證（原審卷第155頁），被告丙○○、
    丁○○後續又毀損會客室內之物品如上述。上開事證，均足證
    被告丙○○當日到甲○○住宅及公司，確實就是要去鬧事，而非
    要和平談判。被告丙○○又辯稱：我的FB被盜用，這不是我上
    傳的、照片上也不是我等語，然甲○○所提出之暱稱「彩虹柯
    」之FB照片截圖中，「彩虹柯」於108年11月18日所上傳之
    照片中，丙○○上半身穿著披肩式上衣，與本案監視器影像中
    當日被告丙○○之衣著外觀相似，也與被告丙○○自己提出之受
    傷照片中之藍靛色上衣相符（原審卷第135、137頁）；且被
    告丙○○在會客室內比中指自拍時，也拍攝到山河公司會客室
    內之土地公神龕等情（原審卷第155、157頁）；另一張由被
    告丙○○於當日所上傳之山河公司會計室照片，即為被告丙○○
    在會計室監視器影像中，於影片時間00：17至00：20間，被
    告丙○○拿手機拍照，而拍攝到施○○正從辦公桌起身，要上前
    阻止被告丙○○拍照時之相片（原審卷第155頁、第175頁），
    可知上開照片確實為被告丙○○當日所拍攝及上傳。被告丙○○
    、丁○○所辯，均不足採。
㈥、從而，本件事證明確，被告丙○○、丁○○所辯均不足採信，辯
    護人所辯亦不足為被告丙○○有利之認定，被告丙○○、丁○○犯
    行均堪以認定，應依法論科。
三、論罪科刑：
㈠、被告丁○○、丙○○為本件犯行後，刑法第306條、第354條固於1
    08年12月25日修正公布，於108年12月27日生效施行，然此
    次修正乃將罰金數額調整換算後予以明定（刑法施行法第1
    條之1第2項前段參照），修正前後罰金數額並無不同，對被
    告而言即無有利不利問題，自無庸比較新舊法，應逕適用裁
    判時法。核被告丙○○所為，係犯刑法第306條第1項之無故侵
    入建築物罪、第354條之毀損他人物品罪、第277條第1項之
    傷害罪；被告丁○○所為，係犯刑法第306條第1項之無故侵入
    建築物罪。
㈡、被告丁○○、丙○○就上開無故侵入建築物罪、毀損他人物品罪
    間，有犯意聯絡與犯行分擔，為共同正犯。
㈢、被告丙○○所犯上開數罪間，犯意各別、犯行互殊、所侵害法
    益不同，應分論併罰。
四、本院駁回上訴之說明：　　
㈠、原審以被告丁○○、丙○○上開犯行均事證明確，因而適用刑事
    訴訟法第299條第1項前段，刑法28條、第277條第1項、第30
    6條第1項、第354條、第51條第5款、第41條第1項前段，刑
    法施行法第1條之1第1項等規定，並審酌被告丙○○因與蕭○○
    有感情糾葛，而與甲○○及親友有多起訴訟，從被告丙○○一早
    到甲○○住家騷擾、到本案侵入建築物、毀損之行徑，足認被
    告丙○○及丁○○到山河公司就不是要和平解決問題，且是蓄意
    犯下本案侵入建築物及毀損犯行，然被告丙○○及丁○○卻矢口
    否認犯行，捏造事實，犯後態度惡劣。而被告丙○○姊妹所侵
    入之山河公司會客室，雖為營業處所，隱私期待較低，然被
    告丙○○姊妹侵入建築物後，另又毀損建築物內之物品，擴大
    侵入建築物罪所要保護建築物內安全之法益，情節難認輕微
    ；另審酌被告丙○○所毀損物品價值、被告丙○○、甲○○傷害行
    為屬於互毆，傷勢亦均輕微；兼衡被告丙○○高職畢業智識程
    度，從事美髮業，與父母、姐姐及一名非婚生女兒同住；被
    告丁○○高職畢業智識程度，現無業在家等一切情狀，分別量
    處被告丁○○、丙○○如原審主文所示之刑，並分別諭知易科罰
    金折算標準。被告丙○○所犯三罪間，考量三行為之關連性、
    犯罪時間之密接性及其他定應執行刑之一切狀況，定應執行
    刑如原審主文所示，並諭知易科罰金之折算標準。經核原審
    判決認事用法均無違誤，量刑亦屬妥適。
㈡、被告丁○○、丙○○上訴意旨略以：係因之前對方來台中住家騷
    擾威脅恐嚇連續4日，我們才會想去對方住處和平協調，而
    不是去找麻煩，是公司員工要我們去會客室等待，且跟我們
    發生肢體衝突，才造成會客室東西受損，甲○○、蕭○○回來後
    ，和員工一起毆打我們，造成全身傷害，手機、項錬也損壞
    云云。查被告丁○○、丙○○上訴意旨否認犯罪，所為之辯解為
    本院所不採，業經論述如上，被告丁○○、丙○○上訴均無理由
    ，應予駁回。
據上論結，應依刑事訴訟法第368條，判決如主文。　　
本案經檢察官陳顗安提起公訴，檢察官乙○○到庭執行職務。
中　　華　　民　　國　　111 　年　　7 　　月　　28　　日
            刑事第九庭      審判長法　官　紀  文  勝
                                  法　官  賴  妙  雲
                                  法　官  紀  佳  良 
以上正本證明與原本無異。
被告丙○○傷害部分得上訴。
其餘部分均不得上訴。
如不服本判決應於收受送達後20日內向本院提出上訴書狀，其未
敘述上訴理由者，並得於提起上訴後20日內向本院補提理由書狀
（均須按他造當事人之人數附繕本）「切勿逕送上級法院」。因
疫情而遲誤不變期間，得向法院聲請回復原狀。  

                                  書記官  陳  俞  豪 

中　　華　　民　　國　　111 　年　　7 　　月　　28　　日